【裁判字號】    98,易,92
【裁判日期】    980504
【裁判案由】    竊盜
【裁判全文】
臺灣高雄地方法院刑事判決                98年度易字第92號
公  訴  人  臺灣高雄地方法院檢察署檢察官
被      告  甲○○
上列被告因竊盜案件，經檢察官聲請以簡易判決處刑（97年度偵
字第5145號），本院認不宜依簡易判決處刑，改依通常程序審理
，本院判決如下：
    主  文
甲○○無罪。
    理  由
一、公訴意旨略以：被告甲○○與乙○○前為國中同學，於民國
    96 年12 月下旬某日某時許，甲○○在乙○○位於高雄縣鳳
    山市○○街1 號之住處，未經乙○○同意，竊取乙○○所有
    NOKIA 牌行動電話1 支（型號：N73 、序號：000000000000
    000 ，下稱系爭手機），因認被告涉犯刑法第320 條第1 項
    竊盜罪嫌。
二、按犯罪事實應依證據認定之，無證據不得認定犯罪事實；又
    不能證明被告犯罪者，應諭知無罪之判決，刑事訴訟法第15
    4 條第2 項、第301 條第1 項分別定有明文。又按「依刑事
    訴訟法第161 條第1 項之規定：檢察官就被告犯罪事實，應
    負舉證責任，並指出證明之方法。因此，檢察官對於起訴之
    犯罪事實，應負提出證據及說服之實質舉證責任。倘其所提
    出之證據，不足為被告有罪之積極證明，或其指出證明之方
    法，無從說服法院以形成被告有罪之心證，基於無罪推定之
    原則，自應為被告無罪判決之諭知」、「然被害人之為證人
    ，與通常一般第三人之為證人不侔。被害人就被害經過所為
    之陳述，其目的在於使被告受刑事訴追處罰，與被告處於絕
    對相反之立場，其陳述或不免渲染、誇大。是被害人縱立於
    證人地位具結而為指證、陳述，其供述證據之證明力仍較與
    被告無利害關係之一般證人之陳述為薄弱。從而，被害人就
    被害經過之陳述，除須無瑕疵可指，且須就其他方面調查又
    與事實相符，亦即仍應調查其他補強證據以擔保其指證、陳
    述確有相當之真實性，而為通常一般人均不致有所懷疑者，
    始得採為論罪科刑之依據，非謂被害人已踐行人證之調查程
    序，即得恝置其他補強證據不論，逕以其指證、陳述作為有
    罪判決之唯一證據。」，最高法院92年台上字第128 號判例
    、95年度台上字第6017號裁判著有要旨可資參照。
三、本件公訴人認被告甲○○涉有竊盜罪嫌無非係以：告訴人乙
    ○○之指訴及被告辯稱：系爭手機業已丟棄，然依照系爭手
    機之序號查詢96年12月至97年6 月之通聯紀錄，於該段期間
    均有使用紀錄，足見被告所辯不足為採，為其依據。訊據被
    告固坦承有拿取系爭手機，惟堅決否認有何竊盜犯行，辯稱
    ：伊與乙○○係男女朋友，是乙○○表示要送新的粉紅色NO
    KIA 手機給伊，伊表示舊的黑色手機（即系爭手機）先給伊
    用，等乙○○送粉紅色NOKIA 手機後，才將系爭手機還給乙
    ○○，伊經乙○○同意後才拿取系爭手機等語。
四、經查：
  (一)依系爭手機之序號查詢之通聯紀錄顯示系爭手機自96年12月
    4 日起至97年6 月1 日止之基地台位置主要均在台北市松山
    區、內湖區、信義區（若擴大範圍亦僅包括台北市、桃園縣
    、基隆市一帶），且使用頻繁。又告訴人乙○○居住地在高
    雄縣，被告居住於高雄市，有各該年籍資料在卷可參。然遍
    查該通聯紀錄，並無在高雄地區使用之情事，是告訴人指述
    系爭手機為其所有且於高雄地區使用乙節是否與事實相符，
    已有疑義。又告訴人於本院98年3 月2 日審理時證稱：其於
    96年12月間出國，系爭手機沒有帶出國，96年12月底回國發
    現手機不見，就打電話問被告，希望被告把系爭手機還給其
    等語，而告訴人於96年12月20日出國，於同年月23日回國，
    有告訴人之入出境資訊連結作業附卷可稽，如系爭手機為被
    告所竊取，於該段時間亦應有被告使用之紀錄，然依照通聯
    紀錄，該段期間使用之基地台均在台北，且無被告使用之00
    00000000之門號出現於通聯紀錄上，亦顯告訴人指述之可疑
    。
  (二)告訴人於警詢中係供稱：系爭手機於96年12月25日不見，其
    於同年月28、29日打電話問被告，被告表示借去玩，3 日後
    要還給我，但3 日後並無返還等語；於97年6 月2 日偵查中
    供稱：被告係於其發現系爭手機不見之前一天到告訴人家中
    過夜，當天被告到告訴人家中過夜，下午發現系爭手機不見
    ，其即去五甲派出所備案等語，則告訴人先是供稱發現手機
    不見後打電話給被告，被告表示係借去玩，3 日後會返還，
    復改稱發現手機不見後立刻報案，其前後供述已有不符。況
    且告訴人於本院審理時係證稱：「那時我96年12月出國，這
    支NOKIA 手機我沒有帶出國，後來96年12月底回來發現NOKI
    A 手機不見，手機不見我就打電話給被告，希望她把東西還
    給我，她沒有還，我就跟被告的媽媽說，請她轉知被告，要
    把手機還給我，因為裡面有重要資料，她沒有還，又隔了一
    、二天，我去小港桂林派出所，桂林派出所說不受理，不見
    的地點在五甲，叫我去五甲報案，我去五甲報案，五甲的員
    警還有打電話給被告，說被告要是壹個禮拜之內還了手機的
    話，這件事就不追究，結果被告都沒有還。」等語，其於審
    理中證稱之發現系爭手機遺失之情節及報案之過程，復與警
    、偵中之供述不符，是告訴人指述前後不一，尚難令人信其
    指述為真。
  (三)告訴人於本院審理時證稱：「（問：你回國之後發現手機不
    見，怎麼知道是被告拿的？）答：因為只有她有來我的房間
    而已，而且她也有跟我說她有拿。‧‧‧（問：你出國我怎
    麼進去你家？）答：你是在我出國前進去的。‧‧‧（問：
    若我沒有經過你同意，我怎麼會知道你的開機密碼是54321
    ？）答：我的密碼都是一樣的。‧‧‧（問：你房間只有被
    告進去過？）答：對，那個禮拜。‧‧‧（問：你是否會讓
    其他女生朋友知道你手機密碼？）答：每個人都知道，因為
    我手機要開機及撥打前都需要按密碼，免得讓人家知道手機
    裡面的訊息及照片。（問：既然你怕別人知道手機裡面訊息
    及照片，為何讓別人知道你手機密碼？）答：我認識的特定
    的朋友都會知道我的密碼，並不是每個人都知道。（問：你
    在偵查中說你跟被告許久沒有聯絡，有時候是金錢交易，金
    錢交易指的是什麼？）答：她缺錢時，有時候會來找我，她
    陪我睡覺，我會給她錢。」等語明確，則告訴人既已證稱被
    告為其特定的朋友（此可由其證稱：我認識的特定的朋友都
    會知道我的密碼，並不是每個人都知道等語得知），告訴人
    房間僅有被告進去過，且告訴人與被告曾發生性關係，是被
    告辯稱伊與告訴人為男女朋友乙節即非不可採信。又依照一
    般男女朋友交往之經驗法則，女生要求男生送禮物，並非少
    見，而被告上揭所辯，屬一般男女交往中可能發生之對話，
    是被告所辯與常情並無相違。公訴意旨雖以：「被告於警詢
    時供稱：乙○○出國旅遊前說要送我1 支粉紅色手機，所以
    我先拿該黑色手機使用，待其回國後再買粉紅色手機換回該
    黑色手機云云，然其後在答辯訴狀中則稱：他（指告訴人）
    有2 支NOKIA 牌手機，當時我跟他說送我1 支，他說要送我
    粉紅色的，我叫他下去1 樓拿，他說懶的去1 樓拿，我說那
    黑色的給我準備交換，他說好云云，足證被告就告訴人所持
    有之手機數目及贈送情節，供述互不相符」云云，惟證明被
    告犯罪，需有積極之證據，縱被告所辯均不足採，亦非必然
    可論斷被告犯罪。況且被告上揭所辯，就被告向告訴人要求
    送粉紅色NOKIA 手機，但告訴人尚未贈送前，先使用黑色NO
    KIA 手機即系爭手機乙節，並無前後不符之情事。至於被告
    警詢中稱告訴人回國再買粉紅色手機送被告，答辯狀稱告訴
    人有2 支手機，告訴人稱要送被告粉紅色手機，公訴意旨雖
    認其陳述有所齟齬，然告訴人究竟有幾支NOKIA 手機既無證
    據證明，本難率認被告所辯不實。況且告訴人縱有2 支NOKI
    A 手機，被告亦非不可能要求送新手機，而告訴人手機內既
    已存有重要資料，告訴人亦可能打算另購新機贈送，是被告
    上揭所辯，均為對話中可能發生之情節，二者並無不可共存
    之必然性，公訴意旨以此而謂供述不符，並論斷被告涉有竊
    盜罪嫌乙節，應有誤會，附予敘明。
五、綜上所述，告訴人之指述既有上揭瑕疵，且被告所辯情節，
    尚非全然不可採信，此外復無其他積極證據足以證明被告有
    何竊盜之犯行，揆諸首揭法條及最高法院裁判例意旨，公訴
    人所舉之證據既不足以證明被告確有竊盜犯行，本院復查無
    其他積極證據足資認定被告確有公訴人所指之竊盜犯行，既
    不能證明被告犯罪，依法自應為被告無罪之諭知。
據上論斷，應依刑事訴訟法第301 條第1 項，判決如主文。
本案經檢察官陳彥竹到庭執行職務。
中    華    民    國    98    年    5     月    4     日
                  刑事第十七庭  法  官  黃宣撫
以上正本證明與原本無異。
如不服本判決應於收受送達後10日內向本院提出上訴書狀，並應
敘述具體理由；如未敘述上訴理由者，應於上訴期間屆滿後20日
內向本院補提理由書（均須按他造當事人之人數附繕本）「切勿
逕送上級法院」。
中    華    民    國    98    年    5     月    4     日
                                書記官  林姵妤


司法院資訊處製作；財團法人民間司法改革基金會備份。
